【裁判字號】    89,訴,729
【裁判日期】    900131
【裁判案由】    偽造貨幣
【裁判全文】
臺灣屏東地方法院刑事判決                          八十九年度訴字第七二九號
    公  訴  人  臺灣屏東地方法院檢察署檢察官
    被      告  己○○
    選任辯護人  吳春生
右列被告因偽造貨幣案件，經檢察官提起公訴（八十九年度偵字第六三五八號），本
院判決如左：
        主  文
己○○連續行使偽造之通用紙幣，處有期徒刑貳年，緩刑伍年。
偽造面額壹仟元之新台幣紙鈔捌張，均沒收。
        事  實
一、己○○需款孔急因見某雜誌上載有專辦貸款之廣告，乃電洽不詳年籍之「蔣」姓
    女子，該女子告知可出售面額均為新台幣（下同）一千元偽造之通用紙幣供其使
    用，雙方即約定於民國八十九年十一月五日下午四時許，在高雄科學博物館前，
    由己○○以二千元之價格，購買偽造之通用千元紙幣十張，嗣即基於行使上開偽
    造紙幣之概括犯意，於同年月七日十三時許，由不知情之丁○○（業經為不起訴
    處分）駕駛車號ＹＱ--九三三三號自小客車搭載至屏東縣萬丹鄉，以偽造之千元
    鈔矇混真鈔，向路旁檳榔攤購物，藉以取得購得之財物及換取真鈔之方式，連續
    持偽造之千元鈔至位於該鄉「大友釣蝦場」旁檳榔攤向戊○○購買檳榔一百元、
    於中興路與水泉路口之「鳳美」檳榔攤向丙○○購買檳榔五十元、香煙一包（四
    十元）及於「阿婆」檳榔攤向庚○○購買檳榔五十元、香煙一包（五十元）而行
    使之，計詐得檳榔三包、香煙二包及二千七百十元之真鈔。惟其於向戊○○行使
    鈔幣購物離開後，旋為戊○○發覺記下車牌報警處理，經警於同日十三時二十分
    許在屏東縣警察局屏東分局萬丹分駐所附近尋得上開自小客車後逮捕丁○○，己○○另行購物返回未見丁○○，經探詢附近商家後，知悉丁○○遭警帶往萬丹分
    駐所，於警員未發覺係其犯罪前，徒步至萬丹分駐所自首而接受裁判。並扣得前
    開偽鈔八張（另二張偽鈔業經己○○丟棄）。
二、案經屏東縣警察局屏東分局報告臺灣屏東地方法院檢察署檢察官偵查起訴。
        理  由
一、訊據被告己○○固坦承有於右揭時地支付二千元而向不詳年籍之「蔣」姓女子取
    得千元假鈔計十張，嗣並持之向上開檳榔攤購物換取真鈔之事實不諱，惟矢口否
    認有何行使偽造通用紙幣之犯行，辯稱：該「蔣」姓女子告知需繳交一萬元手續
    費始可辦理貸款事宜，因伊無錢，該「蔣」姓女子告知有變通方法，但須準備二
    千元，伊乃在高雄科博館支付二千元取得內裝假鈔一萬元之紙盒，伊不甘損失，
    始起意持之行使云云。然查，右揭事實，業據被告於警、偵訊時坦承不諱，核與
    證人丁○○、戊○○、丙○○及庚○○證述情節相符，復有贓物領具三紙及偽造
    之通用紙幣八張扣案可佐。而被告係以二千元之代價購買上開偽鈔之事實，並據
    其於警訊時稱：「我係從跳蚤市場雜誌上看到一項專門負責貸款廣告，上面寫著
    提供各種資料，我因想要貸款，便詢這支電話打去問，接電話稱「蔣小姐」，她
    先問我可以假鈔向他人換取真鈔，可獲多倍的利潤，可以解決我貸款之困擾，她
    便約我在科學博物館（高雄市）附近，由一名年輕男子與我接洽，我便以真鈔新
    台幣貳仟元整換得一包東西，內以紙盒上面標明「健康食品」，紙盒內有泡麵與
    小罐子，小罐子內有拾張仟元大鈔（新幣偽鈔）。」（參八十九年十一月七日警
    訊筆錄）、於偵查中稱：「向跳蚤雜誌向自稱「蔣小姐」年約三十歲女子，她自
    稱可以較少的錢換得較多的錢，我以二千元向她換得十張一千元的偽鈔。」、「
    （問：她有稱是偽鈔否？）有。」（參偵卷第四頁反面）等語自承明確，是其於
    本院審理中，空言辯稱收受後方知係偽鈔，因不甘損失乃持之使用云云，即無足
    採。罪證明確，被告犯行堪以認定。
二、核被告己○○所為，係犯刑法第一百九十六條第一項之行使偽造紙幣罪。被告前
    意圖供行使之用而收集偽造紙幣之低度行為，應為嗣後行使之高度行為所吸收，
    不另論罪。又行使偽幣本質上即含有詐欺性質，故被告持偽幣向檳榔攤詐購物品
    ，應不另論詐欺罪。再其前後三次行使偽造千元紙幣之犯行，時間緊接，犯罪構
    成要件相同，顯係基於概括犯意為之，應依連續犯之規定論以一罪。又被告為上
    開犯行後，對未發覺之犯罪自首而接受裁判，業據其供稱在卷，核與證人即萬丹
    分駐所警員乙○○及甲○○證述相符，應依刑法第六十二條前段規定減輕其刑。
    審酌被告犯罪之動機、目的、手段、正值年輕力壯，不思進取，而圖不勞而獲，
    行使偽造之通用紙幣以詐取現金，破壞金融秩序，持有之偽鈔僅十張數量不多，
    犯罪所得亦僅檳榔三包、香煙二包及二千七百十元及犯後態度尚可，頗具悔意等
    一切情狀，爰酌情量處如主文所示之刑。末查被告前未曾受任何有期徒刑以上刑
    之宣告，此有臺灣屏東地方法院檢察署刑案資料查註紀錄表一紙附卷可憑，其經
    此教訓，自當知所警惕而無虞再犯，本院綜核各情認上開有期徒刑之宣告，已足
    策其自新，所宣告之刑，以暫不執行為適當，併依法諭知緩刑五年，用啟向上。
    扣案偽造之千元通用紙幣八張，應依刑法第二百條之規定沒收。
據上論斷，應依刑事訴訟法第二百九十九條第一項前段、刑法第五十六條、第一百九
十六條第一項、第六十二條前段、第七十四條第一款、第二百條，罰金罰鍰提高標準
條例第一條前段，判決如主文。
本案經檢察官薛水生到庭執行職務。
中      華      民      國      九十     年      一     月     三十一   日
                                      臺灣屏東地方法院刑事第二庭
                                                 法  官  林昌義
右正本證明與原本無異。
對於本判決如有不服應於收受送達後十日內向本院提出上訴書狀上訴於台灣高等法院
高雄分院並按他造當事人之人數附具繕本。
                                                 書記官  丁廣飛
中      華      民      國      九十     年      一     月     三十一   日
附錄本案論罪科刑法條全文
刑法第一百九十六條第一項
行使偽造、變造之通用貨幣、紙幣、銀行券，或意圖供行使之用而收集或交付於人者
，處三年以上十年以下有期徒刑，得併科五千元以下罰金。


司法院資訊處製作；財團法人民間司法改革基金會備份。
